最　高　行　政　法　院　裁　定
                                     100年度裁字第1786號
抗  告  人　陳明智
上列抗告人因與相對人駐越南代表處間有關領事事務事件，對於
中華民國100年3月10日臺北高等行政法院99年度訴字第2463號裁
定，提起抗告，本院裁定如下︰
　　主  文
原裁定廢棄，應由臺北高等行政法院更為裁定。
　　理  由
一、抗告法院認為抗告為有理由者，應廢棄或變更原裁定；非有
    必要，不得命原法院或審判長更為裁定，行政訴訟法第272
    條準用民事訴訟法第492條規定甚明。
二、本件抗告人與越籍女子NGUYEN THI HOA中文譯名阮氏華（19
    70/12/02出生），依法定程序辦理結婚手續，前後二次赴越
    面談，但均未能通過面談，抗告人因而於民國99年5月20日
    ，以存證信函之方式，向外交部提起訴願，案經相對人發函
    ，表示結婚程序已作修正，抗告人遂於99年9月10日，再次
    赴越南參與面談，然相對人仍以未通過簽證面談為由，拒絕
    驗證抗告人之結婚證書，經抗告人提出異議後，相對人於99
    年11月22日以越南字第0990002480號函(下稱原處分)，駁回
    抗告人之申請，函中除以籠統的理由駁回申請外，仍要求抗
    告人繼續訴願、異議或參與面談。因外交部對抗告人之訴願
    未依法處理；且對抗告人所提之聲明異議，亦未依駐外領務
    人員辦理公證辦法第8條，移由外交部所在地地方法院裁定
    。因查外交部及駐外館處文件證明條例，已於99年6月15日
    公布實施，新法之救濟程序改為訴願及行政訴訟，因而依行
    政訴訟法第4、5條規定，依法提起行政訴訟等語。聲明求為
    判決原處分撤銷；相對人應依法驗證抗告人之結婚證書，以
    完成抗告人在台結婚登記手續，抗告人之外籍配偶解除管制
    後，並依法核發來台簽證。
二、本件原裁定以：抗告人不服相對人駁回其簽證及結婚文件證
    明之申請，而提起本件訴訟，依抗告人之聲明，本件核屬撤
    銷訴訟及課予義務訴訟性質。惟系爭處分既未經訴願程序，
    有行政院訴願審議委員會書函可稽，依行政訴訟法第4條、
    第5條、第107條及訴願法第81條規定，抗告人起訴並不合法
    ，且亦無從補正，應予駁回。
三、抗告意旨略謂：原審法院認定相對人對抗告人所提之訴願，
    已依訴願法第81條規定，抗告人無逕再提行政訴訟之必要，
    又原審法院認抗告人要求相對人認證結婚證書，屬課予義務
    之訴，應採訴願前置主義，若予提起行政訴訟，不備起訴要
    件等語，然相對人僅發函通知抗告人再次前往越南辦理結婚
    ，函中並未提到撤銷任何處分，更未以訴願決定書敘明撤銷
    原行政處分之全部或一部，不符法定要件，本案應視為經訴
    願程序而未獲救濟或無結果。且原審法院如認有關結婚文件
    之認證，抗告人未提起訴願，依訴願法第61條規定，應於10
    日內將該文件認證部分移送外交部依訴願法辦理云云。
四、本院查：(一)按「(第1項)訴願人誤向訴願管轄機關或原行
    政處分機關以外之機關作不服原行政處分之表示者，視為自
    始向訴願管轄機關提起訴願。(第2項)前項收受之機關應於
    10日內將該事件移送於原行政處分機關，並通知訴願人。」
    訴願法第61條定有明文。本件依原審卷第33頁所附抗告人以
    存證信函郵寄外交部之訴願書所載，抗告人於98年12月3日
    、99年5月7日兩度赴相對人處面談，未能獲得相對人之簽證
    與結婚證明文件，認相對人嚴重侵害其權益，返國後於99年
    5月22日向外交部提起訴願，嗣同年9月10日再赴相對人處面
    談後，相對人始以原處分駁回抗告人之申請，則原處分究係
    僅對99年9月10日面談申請，所為之處分，亦或就前二次面
    談後之申請合併處分或重複處分，原審未予查明，已嫌疏漏
    ；而外交部於收受上開訴願書後如何處理？有無依前揭規定
    移送於相對人轉呈訴願機關，並通知抗告人？本院亦無從自
    卷證資料內得悉，此均與抗告人是否合法提起本件行政訴訟
    之判斷有關。原審不察，逕認抗告人起訴未經訴願程序，駁
    回抗告人之訴，實嫌率斷，抗告意旨執此指摘原裁定不法，
    應認抗告為有理由。且抗告人是否已合法提起訴願？相對人
    、外交部或訴願機關對上開訴願書如何處理？均有由原審調
    查後更為裁定之必要，爰裁定如主文。
中　　華　　民　　國　　100　 年　　7　　 月　　28　　日
                    最高行政法院第六庭
                        審判長法官　黃　合　文
                              法官　鄭　忠　仁
                              法官　劉　介　中
                              法官　帥　嘉　寶
                              法官　陳　鴻　斌

以  上  正  本  證  明  與  原  本  無  異
中　　華　　民　　國　　100　 年　　7　　 月　　28　　日
　　　　　　　　　　　　　　　書記官　王　福　瀛